【裁判字號】    97,訴,4625
【裁判日期】    980406
【裁判案由】    毒品危害防制條例
【裁判全文】
臺灣板橋地方法院刑事判決              97年度訴字第4625號
公  訴  人  臺灣板橋地方法院檢察署檢察官
被      告  甲○○
                    國民
上列被告因違反毒品危害防制條例案件，經檢察官提起公訴（97
年度毒偵字第6860號），因被告於準備程序進行中就被訴事實為
有罪之陳述，經告知簡式審判程序之旨，本院裁定由受命法官獨
任進行簡式審判程序，並判決如下：
    主  文
甲○○施用第一級毒品，累犯，處有期徒刑壹年。扣案之第一級
毒品海洛因貳包（合計淨重陸點貳公克），其毒品部分，沒收
銷燬之，其包裝袋貳個，沒收。
    事  實
一、甲○○有違反麻醉藥品管理條例等案件前科，又其於(一)民國
    88年間因施用毒品案件，經臺灣基隆地方法院於同年1 月9
    日以88年度毒聲字第39號裁定送勒戒處所觀察、勒戒後，認
    有繼續施用毒品傾向，經同院於同年2 月1 日以88年度毒聲
    字第220 號裁定送戒治處所強制戒治，經同院於同年6 月23
    日以88年度毒聲字第1220號裁定停止戒治，於89年7 月9 日
    釋放，於89年1 月31日戒治期滿，經臺灣基隆地方法院檢察
    署檢察官於89年2 月19日以89年戒毒偵字第6 號為不起訴處
    分確定，(二)於94年間因違反毒品危害防制條例等案件，經臺
    灣基隆地方法院於94年1 月31日以94年度訴緝字第1 號就施
    用第一級毒品罪部分判處有期徒刑9 月，就施用第二級毒品
    罪部分判處有期徒刑7 月，定應執行有期徒刑1 年2 月，經
    臺灣高等法院於94年5 月17日以94年度上訴字第982 號撤銷
    原判決，就施用第一級毒品罪部分改判處有期徒刑8 月，就
    施用第二級毒品罪部分改判處有期徒刑5 月，改定應執行有
    期徒刑11月，於94年6 月13日確定，(三)於94年間因偽造文書
    案件，經臺灣桃園地方法院於94年9 月8 日以94年度桃簡字
    第1828號判處有期徒刑6 月，於94年10月21日確定，(二)(三)部
    分，嗣經裁定應執行有期徒刑1 年5 月確定，(四)於94年間因
    違反毒品危害防制條例等案件，經臺灣臺北地方法院於94年
    11月28日以94年度訴字第1328號判處施用第一級毒品罪部分
    判處有期徒刑10月，就施用第二級毒品罪部分判處有期徒刑
    4 月，定應執行有期徒刑1 年，於94年12月19日確定，嗣經
    裁定均減刑，並定應執行有期徒刑6 月確定，與上開(二)(三)部
    分，接續執行，於96年7 月14日因縮短刑期執行完畢（於本
    件構成累犯），(五)於97年間因違反毒品危害防制條例施用第
    一級毒品案件，經本院於97年7 月31日以97年度訴字第2821
    號判處有期徒刑10月，於97年11月5 日確定。詎其不知悔改
    ，復基於施用第一級毒品海洛因及第二級毒品甲基安非他命
    等犯意，於97年8 月8 日晚間9 時許，在臺北縣板橋市○○
    街6 巷3 之3 號A 室，將前述2 種毒品以水混合，使用棉花
    棒沾水濕潤香菸後，再吸取該香菸之方式，施用上開2 種毒
    品1 次，旋於翌日凌晨0 時許，在上址為警查獲，並扣得其
    所有之第一級毒品海洛因2 包（合計淨重6.23公克）。
二、案經臺北縣政府警察局海山分局報請臺灣板橋地方法院檢察
    署檢察官偵查起訴。
    理  由
一、程序部分：按除被告所犯為死刑、無期徒刑、最輕本刑為三
    年以上有期徒刑之罪或高等法院管轄第一審案件者外，於第
    一次審判期日前之準備程序進行中，被告先就被訴事實為有
    罪之陳述時，審判長得告知被告簡式審判程序之旨，並聽取
    當事人、代理人、辯護人及輔佐人之意見後，裁定進行簡式
    審判程序，刑事訴訟法第273 條之1 第1 項定有明文。經核
    ，本件被告甲○○所犯係死刑、無期徒刑、最輕本刑為三年
    以上有期徒刑以外之罪，其於準備程序中就被訴事實為有罪
    之陳述，經法官告知簡式審判程序之旨，並聽取公訴人、被
    告之意見後，本院爰依首揭規定，合議裁定由受命法官獨任
    進行簡式審判程序，合先敘明。
二、訊據被告於本院審理時坦承前揭犯罪事實不諱，又其為警查
    獲後，於同日凌晨2 時20分許，經採集其尿液檢體，送由臺
    灣檢驗科技股份有限公司以酵素免疫分析法初步檢驗，呈鴉
    片類及安非他命類陽性反應，復經氣相層析質譜儀法確認，
    亦有嗎啡（29771ng/ml）、可待因（5091ng/ml） 、甲基安
    非他命（25563ng/ml）、安非他命（8768ng/ml） 等陽性反
    應，有該公司同年9 月1 日濫用藥物檢驗報告附卷得佐；又
    扣案之粉末2 包，經送法務部調查局濫用藥物實驗室鑑定，
    合計淨重6.23公克，空包裝總重0.71公克，均含第一級第6
    項毒品海洛因成分，純度32.7% ，純質淨重2.04公克，有該
    實驗室毒品鑑定書在卷可稽。按海洛因經注射或吸入人體後
    ，約百分之80於24小時內自尿中排出，一般而言，尿液中能
    否驗出嗎啡陽性反應與其投與量、投與途徑、採尿時間、個
    人體質及檢測方法之靈敏度有關，國外曾有文獻報導注射6
    毫克之海洛因鹽酸鹽，其代謝物嗎啡之平均可檢出時限約為
    26小時，業經行政院衛生署藥物食品檢驗局於81年9 月8 日
    以藥檢1 字第8114885 號函述綦詳；又甲基安非他命經口服
    投與後，約百分之70於24小時內自尿中排出，約百分之90於
    96小時內自尿中排出，由於甲基安非他命成分之檢出與其投
    與方式、投與量、個人體質、採尿時間與檢測儀器之精密度
    等諸多因素有關，因此，僅憑尿液中呈甲基安非他命陽性反
    應，並無法確實推算吸食時間距採集時間之長短，惟依上述
    資料推斷，最長可能不會超過4 日，亦有行政院衛生署藥物
    食品檢驗局81年2 月8 日（81）藥檢1 字第001156號函可按
    。查目前之尿液檢體毒品反應鑑驗方法，以氣相層析質譜儀
    法最為精確，並可排除服用藥物導致毒品偽陽性反應之可能
    性，再參諸海洛因係嗎啡經化學合成之半人工合成品，其毒
    性倍於嗎啡，其施打或吸食後，經人體代謝作用而分解成毒
    性較低之嗎啡，而於尿液中被檢測出，故吸食或施打海洛因
    或嗎啡在尿液中均以嗎啡形態被檢測出，此為本院職務上已
    知之事實，並經行政院衛生署藥物食品檢驗局上揭函文敘明
    無誤，且觀以目前一般常見施用之第一級毒品為海洛因，甚
    少或甚至未見有施用鴉片或嗎啡者，足徵被告施用之第一級
    毒品應為海洛因，堪為認定。茲本件被告尿液檢體經以氣相
    層析質譜儀法確認，鑑出被告尿液確有嗎啡及甲基安非他命
    等陽性反應，是可確信被告於採集尿液檢體前約分別於26小
    時、96小時內扣除為警查獲後被告不可能施用毒品期間內之
    某時，確曾施用第一級毒品海洛因及第二級毒品甲基安非他
    命。此外，本件尚有前述扣案之第一級毒品海洛因2 包可證
    ，及附卷之扣押物品目錄表、查獲毒品初步鑑驗報告單、獲
    案毒品表及扣押物品清單等得佐。承上所述，被告之前揭自
    白，應合於事實。
三、按施用第一、二級毒品為犯罪行為，毒品危害防制條例第10
    條定有處罰明文。故施用第一、二級毒品者，依前揭規定本
    應科以刑罰。惟基於刑事政策，對合於一定條件之施用者，
    則依同條例第20條、第23條之規定，施以觀察、勒戒及強制
    戒治之保安處分。同條例於92年7 月9 日修正公布，自93年
    1 月9 日施行，其中第20條、第23條將施用毒品之刑事處遇
    程序，區分為「初犯」及「5 年內再犯」、「5 年後再犯」
    。依其立法理由之說明：「初犯」，經觀察、勒戒或強制戒
    治後，應為不起訴處分或不付審理之裁定；經觀察、勒戒或
    強制戒治執行完畢釋放後，「5 年內再犯」者，因其再犯率
    甚高，原實施之觀察、勒戒及強制戒治既已無法收其實效，
    爰依法追訴或裁定交付審理。至於經觀察、勒戒或強制戒治
    執行完畢釋放後，「5 年後再犯」者，前所實施之觀察、勒
    戒或強制戒治已足以遮斷其施用毒品之毒癮，為期自新及協
    助其斷除毒癮，仍適用「初犯」規定，先經觀察、勒戒或強
    制戒治之程序。從而，依修正後之規定，僅限於「初犯」及
    「五年後再犯」2 種情形，始應先經觀察、勒戒或強制戒治
    程序。倘被告於5 年內已再犯，經依法追訴處罰，縱其第3
    次（或第3 次以上）再度施用毒品之時間，在初犯經觀察、
    勒戒或強制戒治執行完畢釋放5 年以後，已不合於「5 年後
    再犯」之規定，且因已於「5 年內再犯」，顯見其再犯率甚
    高，原實施觀察、勒戒或強制戒治，已無法收其實效，即應
    依該條例第10條處罰，最高法院95年第7 次刑事庭會議決議
    可資參照。查本件被告曾於(一)88年間因施用毒品案件，經臺
    灣基隆地方法院於同年1 月9 日以88年度毒聲字第39號裁定
    送勒戒處所觀察、勒戒後，認有繼續施用毒品傾向，經同院
    於同年2 月1 日以88年度毒聲字第220 號裁定送戒治處所強
    制戒治，經同院於同年6 月23日以88年度毒聲字第1220號裁
    定停止戒治，於89年7 月9 日釋放，於89年1 月31日戒治期
    滿，經臺灣基隆地方法院檢察署檢察官於89年2 月19日以89
    年戒毒偵字第6 號為不起訴處分確定，(二)於94年間因違反毒
    品危害防制條例等案件，經臺灣基隆地方法院於94年1 月31
    日以94年度訴緝字第1 號就施用第一級毒品罪部分判處有期
    徒刑9 月，就施用第二級毒品罪部分判處有期徒刑7 月，定
    應執行有期徒刑1 年2 月，經臺灣高等法院於94年5 月17日
    以94年度上訴字第982 號撤銷原判決，就施用第一級毒品罪
    部分改判處有期徒刑8 月，就施用第二級毒品罪部分改判處
    有期徒刑5 月，改定應執行有期徒刑11月，於94年6 月13日
    確定，(三)於94年間因違反毒品危害防制條例等案件，經臺灣
    臺北地方法院於94年11月28日以94年度訴字第1328號判處施
    用第一級毒品罪部分判處有期徒刑10月，就施用第二級毒品
    罪部分判處有期徒刑4 月，定應執行有期徒刑1 年，於94年
    12月19日確定，有臺灣高等法院被告前案紀錄表在卷可徵，
    是本件應逕對被告究以刑責。綜上所見，被告施用前述毒品
    之犯行，事證業臻明確，均堪認定，應依法論科。
四、核被告施用第一級毒品海洛因之行為，係犯毒品危害防制條
    例第10條第1 項之施用第一級毒品罪；又其施用第二級毒品
    甲基安非他命之行為，則犯同條第2 項之施用第二級毒品罪
    。其施用第二級毒品甲基安非他命之行為，衡情，亦應有持
    有該毒品，惟此持有之低度行為，當與其持有第一級毒品海
    洛因之行為，各為其施用上開毒品之高度行為所吸收，均不
    另論罪。其係以一行為同時觸犯前述2 罪名，故為想像競合
    犯，應依刑法55條前段規定，從一情節較重之施用第一級毒
    品罪處斷，起訴書認係基於各別犯意，且行為互殊，應分論
    併罰，尚有未洽。查其前於94年間因違反毒品危害防制條例
    等案件，經臺灣基隆地方法院於94年1 月31日以94年度訴緝
    字第1 號就施用第一級毒品罪部分判處有期徒刑9 月，就施
    用第二級毒品罪部分判處有期徒刑7 月，定應執行有期徒刑
    1 年2 月，經臺灣高等法院於94年5 月17日以94年度上訴字
    第982 號撤銷原判決，就施用第一級毒品罪部分改判處有期
    徒刑8 月，就施用第二級毒品罪部分改判處有期徒刑5 月，
    定應執行有期徒刑11月，於94年6 月13日確定，又於94年間
    因偽造文書案件，經臺灣桃園地方法院於94年9 月8 日以94
    年度桃簡字第1828號判處有期徒刑6 月，於94年10月21日確
    定，前2 案嗣經裁定應執行有期徒刑1 年5 月確定，另於94
    年間因違反毒品危害防制條例等案件，經臺灣臺北地方法院
    於94年11月28日以94年度訴字第1328號判處施用第一級毒品
    罪部分判處有期徒刑10月，就施用第二級毒品罪部分判處有
    期徒刑4 月，定應執行有期徒刑1 年，於94年12月19日確定
    ，嗣經裁定均減刑，並定應執行有期徒刑6 月確定，與前揭
    2 案接續執行，於96年7 月14日因縮短刑期執行完畢，亦有
    上述被告前案紀錄表在卷足憑，其於受徒刑執行完畢後，5
    年以內再犯本件有期徒刑以上之罪，是屬累犯，應依刑法第
    47條第1 項規定，加重其刑。本件執行公訴檢察官具體求處
    有期徒刑1 年4 月，本院審酌其有前述犯罪紀錄，是素行欠
    佳，又其於受觀察、勒戒後，猶另萌施用毒品之犯意，再犯
    本罪，顯見其戒除毒癮之意志薄弱，且未衷心悛悔，漠視法
    令之禁制，恣意濫用藥品，其行為甚為可訾，及其施用毒品
    祗係戕害自己身心，並無加害他人，兼衡其本件施用毒品種
    類、次數、尿液檢體毒品反應指數、持有毒品之種類暨數量
    、犯罪動機、目的、手段、坦承犯罪等一切情狀，爰量處如
    主文所示之刑。至扣案之第一級毒品海洛因2 包，合計淨重
    6.23公克，為被告所有，且係供其犯本件施用第一級毒品罪
    所用之物，故其毒品部分，應依毒品危害防制條例第18條第
    1 項前段規定，沒收銷燬之，其包裝袋2 個，則應依刑法第
    38條第1 項第2 款規定，諭知沒收。
據上論斷，應依刑事訴訟法第273 條之1 第1 項、第299 條第1
項前段，毒品危害防制條例第10條第1 項、第2 項、第18條第1
項前段，刑法第11條前段、第55條、第47條第1 項、第38條第1
項第2 款，判決如主文。
本案經檢察官黃佳權到庭執行職務。
中    華    民    國    98    年    4     月     6    日
                    刑事第一庭  法  官  朱敏賢
上列正本證明與原本無異。
如不服本判決，應於判決送達後10日內敘明上訴理由，向本院提
出上訴狀 (應附繕本) ，上訴於臺灣高等法院。其未敘述上訴理
由者，應於上訴期間屆滿後20日內向本院補提理由書「切勿逕送
上級法院」。
                                書記官  李郁禎
中    華    民    國    98    年    4     月    9     日
附錄本案論罪科刑法條：
毒品危害防制條例第10條：
施用第一級毒品者，處六月以上五年以下有期徒刑。
施用第二級毒品者，處三年以下有期徒刑。


司法院資訊處製作；財團法人民間司法改革基金會備份。
